【裁判字號】    97,重訴,1
【裁判日期】    970625
【裁判案由】    損害賠償
【裁判全文】
臺灣嘉義地方法院民事判決               97年度重訴字第1號
原      告  乙○○
訴訟代理人  戴雅韻律師
被      告  甲○
訴訟代理人  簡維弘律師
上列當事人間請求損害賠償事件，原告提起刑事附帶民事訴訟（
民國95年度交附民字第68號），經刑事庭移送前來，本院於民國
97年6月11日言詞辯論終結，判決如下：
  主  文
被告應給付原告新臺幣壹佰拾陸萬壹仟零伍拾壹元，及自民國
九十五年九月六日起至清償日止，按週年利率百分之五計算之利
息。
原告其餘之訴駁回。
訴訟費用由被告負擔二十分之一，餘由原告負擔。
本判決第一項於原告以新臺幣肆拾伍萬肆仟元為被告供擔保後，
得假執行。但被告以新臺幣壹佰拾陸萬壹仟零伍拾壹元為原告
預供擔保後，得免為假執行。
原告其餘假執行之聲請駁回。
  事實及理由
一原告主張：
  (一)被告於民國94年2月7日下午2時許，騎乘車號G79-057號重型
    機車（下稱甲機車），沿嘉義縣太保市衛生所旁產業道路由
    東往西方向行駛，行經該產業道路與另一南北向產業道路之
    無號誌交岔路口時，疏未注意減速及未注意車前狀況，適有
    原告騎乘車號LUY-182機車（下稱乙機車）沿南北向產業道
    路由南往北行駛而來，致兩車撞及，造成原告人車倒地後，
    受有第6、7頸椎脫位併四肢偏癱、右側腓骨骨折及肺炎等傷
    害，雙手無法抓握，不能從事任何工作，日常生活完全需他
    人照顧。被告因本案所涉過失傷害案件，已經臺灣高等法院
    臺南分院（下稱臺南高分院）以95年度交上易字第579號判
    決有罪確定，被告應負侵權行為損害賠償責任。
  (二)原告所受損害如下：
  1.自94年2月7日起至96年12月20日止共支出醫療費用新臺幣（
    下同）1,869,191元（其中健保給付金額1,394,958元、自付
    額474,233元）。
  2.未來治療及復健費用每月需47,544元，尚有餘命24.29歲，
    計算至80歲止，扣除中間利息後，得請求8,888,863元。
  3.原告受傷害前經營煤氣行，工作損失以行政院勞委會所頒之
    勞工最低薪資計算，第1年、第2年每月以15,840元計算，並
    加計勞工退休金950元；自第3年起，每月以最低工資17,280
    元計算，並加計勞工退休金1,037元，計算至70歲，扣除中
    間利息後，得請求2,342,763元。
  4.支出醫療用品96,920元。94年2月27日起至94年3月25日間臨
    時性照顧服務費24,200元；自94年2月27日至94年6月26日住
    院期間其餘由原告家屬看護，得請求看護費281,600元。
  5.94年至96年購買電動醫療床、抽痰機合計64,650元。
  6.自94年7月1日起每月看護費26,722元，且事發後自94年7月1
    日起算每月增加尿片、看護墊、尿袋、固定尿袋魔鬼氈、導
    尿管、濕紙巾、爽身粉、潤滑劑、抽痰管、雞精等開銷，第
    1年、第2年每月需7,350元、第3年起每月需7,355元，合計
    自94年7月1日起每月看護費及開銷，計算至80歲止，扣除中
    間利息後，得請求6,781,058元。
  7.原告突遭此變故，身心受打擊，請求非財產上損害賠償5,00
    0,000元。以上總計25,349,245元。
  (三)至被告主張抵銷部分，被告因本件事故所受傷勢，除左手第
    4指近端指節骨折、左手第5指掌指骨骨折、近端指節骨折、
    左足內側撕裂傷以外，其餘並非本件事故造成。
  (四)依民法第184條第1項前段、第193條第1項、第195條第1項前
    段規定，提起本訴。聲明：被告應給付原告25,349,245元，
    及自起訴狀繕本送達翌日起至清償日止，按週年利率5﹪計
    算之利息，並請准供擔保，宣告假執行。
二被告則以：
  (一)刑事案件審理法院囑託國立交通大學（下稱交通大學）鑑定
    結果可知：本件係原告所騎乘乙機車車頭撞及被告所騎乘甲
    機車後段。被告於撞及前，已通過交岔路口，即將通過路口
    ，原告行至無號誌交岔路口，未注意減速慢行及車前狀況，
    違反道路交通安全規則第93條第1項第2款規定，始發生本件
    事故。又原告為左方車，被告為右方車，依道路交通安全規
    則第102條第1項第2款規定，原告行至無號誌交岔路口，應
    暫停讓被告先行。被告已然通過路口，始遭原告自被告所騎
    乘之機車後段撞及，被告無未注意車前狀況之過失。另道路
    交通安全規則第93條第1項第2款關於減速慢行之規定，係行
    經路口前之注意義務，被告已通過路口，自無違反上開減速
    慢行之注意義務。原告載運鋼瓶瓦斯桶，該路段係下坡，重
    力加速度，原告之車速自然較快，被告遭撞及後，撞及力道
    始將被告之機車推至距路口7.2米處，非被告車速較快所致
    。被告對本件事故之發生並無過失。縱認被告有過失，原告
    亦與有過失，且原告未戴安全帽，對損害之擴大與有過失。
  (二)原告於97年4月18日擴張請求其於94年至96年購買電動醫療
    床、抽痰機64,650元，顯然延滯訴訟。又原告請求之醫療費
    其中證書費620元，及健保給付金額不能請求。否認原告未
    來治療及復健費用每月47,544元，且應待將來有實際支出時
    方得請求。否認原告有終身看護必要，對原告以雇用外籍勞
    工金額計算看護費沒意見，但不應包括安定費用、伙食費，
    原告請求僱請外籍看護工每月金額過高。原告工作損失以每
    月最低工資計算，勞工退休提撥不是薪資，不能請求，且只
    能計算至60歲。原告需使用尿片、看護墊、尿袋、固定尿袋
    魔鬼氈、導尿管、濕紙巾、爽身粉、潤滑劑、抽痰管沒意見
    ，但否認耗用量及單價，且無食用雞精之必要。原告迄至96
    年10月18日始請求自94年2月27日至94年6月26日住院期間家
    屬看護281,600元，已罹於時效，且原告住加護病房期間並
    非家屬看護，不得請求。另所請求94年至96年購買電動醫療
    床、抽痰機合計64,650元部分，其中94年支出部分之損害已
    罹於請求權時效。
  (三)被告因本件車禍，受有左手第4指近端指節骨折、左手第5指
    掌指骨骨折、近端指節骨折、左足內側撕裂傷、頭痛、眩暈
    、腕隧道徵候群、焦慮狀態、肌痛及肌炎、雙側中耳出血性
    外傷所致聽力障礙、左足第四趾腳趾骨骨折、左臀撞傷、左
    側頸核神經根病變、左側尺神經病變、左側肩峰鎖骨關節半
    脫位、左側棘上肌肌腱炎、小指外展肌挫傷、左側腳踝關節
    扭傷合併積水、頭痛、失眠、暈眩、焦慮狀態，不時有肌痛
    及肌炎之疼痛，始終無法痊癒，於95年進行閉鎖性肩鎖骨脫
    臼復位固定手術，迄今猶存在頭痛、失眠、肌肉疼痛及聽力
    受損之情況。被告因本車禍受傷支出醫藥費共36,488元，因
    中耳性出血產生聽力障礙，身心飽受創痛，得請求慰撫金1,
    000,000元，合計1,036,488元，主張抵銷等語置辯。聲明：
    原告之訴駁回。如受不利判決，願供擔保宣告免為假執行。
三下列事項為兩造所不爭執（見本院2卷第45頁、第46頁、第93
  頁至第96頁），應堪採認：
  (一)原告因本件車禍自94年2月7日起至96年12月20日止，醫療費
    用合計1,869,191元，含自付額474,233元（其中證書費620
    元）、健保給付1,394,958元。
  (二)原告至95年7月21日止，購買醫療用品，增加生活上必要支
    出96,920元。
  (三)原告於94年至96年購買電動醫療床、抽痰機合計64,650元，
    係必要費用。
  (四)原告自94年2月27日起至94年3月25日止，支出必要臨時性照
    顧服務費24,200元。
  (五)原告已領強制汽車責任保險金1,400,000元。
  (六)兩造同意原告所請求看護墊以1包（10片）單價80元計算；
    原告每月需使用尿袋2包，每包單價50元；原告所使用之固
    定尿袋魔鬼氈1只單價10元、導尿管1支9元；原告每月需使
    用潤滑劑1罐，每罐單價120元；原告每月需使用抽痰管而支
    出100元。
四本件爭點：
  (一)原告於97年4月18日擴張請求其於94年至96年購買電動醫療
    床、抽痰機合計64,650元，是否合法？
  (二)被告應否負侵權行為損害賠償責任？
  (三)兩造過失比例為何？
  (四)原告支出之證書費可否請求？健保給付金額得否請求？
  (五)原告可否請求未來治療及復健費用，金額為何？
  (六)原告減少工作損失金額為何？
  (七)原告可請求看護費、增加生活上支出為何？
  (八)原告請求自94 年2月27日至94年6月26日住院期間家屬看護
    計281,600元部分，及所請求94年至96年購買電動醫療床、
    抽痰機合計64,6 50元，其中94年支出部分，是否罹於請求
    權時效？
  (九)原告得請求非財產上損害金額為何？
  (十)被告主張以慰撫金1,000,000元、醫療費用36,488元，合計
    1,036,488元抵銷，有無理由？
五本院就上開爭點，論述如下：（依本院論述先後調整順序）
  (一)原告於97年4月18日擴張請求其於94年至96年購買電動醫療
    床、抽痰機合計64,650元，程序是否合法？
    按訴狀送達後，原告不得將原訴變更或追加他訴。但請求之
    基礎事實同一者、擴張或減縮應受判決事項之聲明者、不甚
    礙被告之防禦及訴訟之終結者，不在此限。民事訴訟法第25
    5條第1項第2款、第3款、第7款定有明文。所謂請求之基礎
    事實同一，係指變更或追加之訴與原訴之主要爭點有其共同
    性，各請求利益之主張在社會生活上可認為同一或關連之紛
    爭，而就原請求之訴訟及證據資料，於審理繼續進行時，在
    相當程度範圍內具有同一性或一體性，得期待於後請求之審
    理予以利用，俾先後兩請求在同一程序得解決，避免重複審
    理，進而為統一解決紛爭者，即屬之（最高法院90年度臺抗
    字第2號、90年度臺抗字第287號裁定參照）。本件原告於起
    訴狀繕本送達後，在97年4月18日請求其於94年至96年購買
    電動醫療床、抽痰機合計64,650元，雖經被告抗辯延滯訴訟
    ，然本院審酌原告就此請求所主張之事實亦係基於兩造發生
    本件車禍事故之事實，其主張於社會上具有相當之關連性及
    共同性，訴訟證據資料亦可相互利用，且被告亦不否認原告
    此部分請求之金額及支出之必要性（見本2院卷第95頁），
    尚無礙本件訴訟終結及被告之防禦，原告所為此部分請求，
    程序上自屬適法。
  (二)被告應否負侵權行為損害賠償責任？
  1.按行車速度，依速限標誌或標線之規定，無標誌或標線者，
    行經無號誌之交岔路口時，均應減速慢行，作隨時停車之準
    備。又汽車行駛時，駕駛人應注意車前狀況及兩車併行之間
    隔，並隨時採取必要之安全措施。95年6月30日修正前道路
    交通安全規則第93條第1項第1款、第94條第3項定有明文。
    所謂車前狀況，係指駕駛人雙眼視野所及之左右前方範圍內
    ，皆屬之。
  2.經查，被告於94年2月7日下午2時許，騎乘甲機車，沿嘉義
    縣太保市衛生所旁產業道路由東往西方向行駛，行經該產業
    道路與南北向產業道路之無號誌交岔路口時，與原告騎乘乙
    機車，沿南北向產業道路由南往北行駛至交岔路口，兩車撞
    及，原告人車倒地受傷等事實，為被告所不爭執，並經本院
    調取被告因本件事故所涉刑事案件卷宗（臺南高分院95年度
    交上易字第579號歷審卷宗）核閱無訛，應堪認定。次查，
    甲、乙機車撞擊後，均倒在西北側稻田中，被告所騎乘之甲
    機車往前倒落在田裡之位置距離交岔路口超過7.2公尺（1.2
    ＋4.8＋1.2＝7.2），有上開刑事案件卷宗所附現場圖、道
    路交通事故調查表、照片可證〔見嘉義縣警察局水上分局刑
    案偵查卷宗（下稱警卷）第7頁至第11頁，影印外放〕，被
    告所騎乘由東往西方向之甲機車於撞及後，經原告所騎乘乙
    機車由南往北方向之衝力相抵後，仍往其原騎乘方向移動超
    過7.2公尺，可見其當時車速之快。再佐以原告於上開刑事
    案件審理時，以證人身分具結證稱：被告當時車速很快等語
    〔見本院95年度交易字第40號卷（下稱刑事一審卷）第85頁
    〕，堪認被告確有未注意減速慢行之過失。再查，被告於刑
    事案件警詢時自陳：伊發現對方車輛時，約距離10公尺，伊
    未煞車等語（見警卷第5頁），從而，被告於事發前既已於
    相當距離發現原告行駛而至，卻未注意就此車前動態採取必
    要之安全措施，未減速慢行，作隨時停車之準備，仍貿然行
    駛。復參酌上開刑事案件偵、審時，將本件事故送請臺灣省
    嘉雲區車輛行車事故鑑定委員會鑑定、臺灣省車輛行車事故
    覆議鑑定委員會覆議結果，均認被告行經無號誌交岔路口，
    未減速慢行，此有鑑定委員會94年10月13日函、覆議意見書
    可憑〔見臺灣嘉義地方法院檢察署94年度調偵字第141號卷
    （下稱偵查卷）第132頁至第135頁、刑事一審卷第57頁、58
    頁，影印外放〕。且被告因本件所涉過失傷害犯行，經臺南
    高分院以95年度交上易字第579號判決有罪確定，有該判決
    附卷可參。綜上，堪認被告行經無號誌之交岔路口，未減速
    慢行，作隨時停車準備，及未注意車前狀況，隨時採取必要
    之安全措施，對本件事故之發生，顯有過失。
  3.被告雖辯稱：依交通大學鑑定結果，係原告所騎乘乙機車車
    頭撞及被告所騎乘甲機車後段，被告於撞及前，已通過交岔
    路口，並無未注意車前狀況及違反減速慢行之注意義務。原
    告載運鋼瓶瓦斯桶，該路段係下坡，重力加速度，被告遭撞
    及後，撞及力道始將被告之機車推至距路口7.2米處，非被
    告車速較快所致。原告為左方車，應暫停讓被告先行等語。
    然查：(1)被告於發現對方車輛時，約距離10公尺，於事發前
    已於相當距離發現原告行駛而至，未注意就此車前動態採取
    必要之安全措施，已認定如前，是縱令被告辯稱原告所騎乘
    機車車頭撞及被告所騎乘機車後段乙節屬實，亦僅原告有無
    未注意車前狀況之過失，要無解於被告之責任。(2)原告係由
    南往北方向行駛，被告則係由東往西方向行駛，兩者方向垂
    直，如被告車速非快，依力學原理，兩車撞及後，原告所騎
    乘機車之衝力，理應將被告所騎乘之機車推往原告所行駛之
    北向，然兩車撞及後，被告之機車卻倒在西北側稻田裡，且
    倒落位置在自路口往西方向距離超過7.2公尺，已如前述，
    是被告執前詞辯稱其車速並無較快云云，尚難憑採。(3)至被
    告辯稱原告為左方車，未暫停讓被告先行乙節，僅原告是否
    應負擔與有過失責任問題（此詳後(三)所述），被告尚難以此
    解免其責任。
  (三)兩造過失比例為何？
  1.按損害之發生或擴大，被害人與有過失者，法院得減輕賠償
    金額，或免除之，民法第217條第1項定有明文。所謂被害人
    與有過失，係指被害人苟能盡其善良管理人之注意，即得避
    免其損害之發生、擴大，竟不注意之意（最高法院83年度臺
    上字第1701號判決意旨參照）。又按95年6月30日修正前道
    路交通安全規則第102條第1項第2款規定，車輛行至無號誌
    而無交通警察指揮之交岔路口，未劃分幹、支線道者，如同
    為直行車者，左方車應暫停讓右方車先行。
  2.經查，本件肇事地點為無號誌及交通警察指揮之交岔路口，
    且兩造行駛之產業道路未繪設車道線及快慢車道分隔線、無
    分向設施，有上開刑事警卷所附道路交通事故調查報告表、
    照片可證，又原告由南往北直向行駛，被告由東往西直向行
    駛，是原告為左方車，被告為右方車，依上開規定，原告行
    駛至交岔路口，自應於路口先暫停察看，詳加觀察當時右側
    車道有無來車，注意右側直行車輛之動態，研判其車速、距
    離確為安全時，始得駛入交岔路口，以避免危險發生。然查
    ，原告已行駛至道路中心才看見被告，原告駛入交岔路口時
    ，未看見被告乙節，業據原告於上開刑事案件一審審理時自
    陳屬實（見刑事一審卷第86頁、第97頁），再參酌原告行駛
    之車道有反向鏡，亦為原告所自陳，並有現場照片1紙附於
    警卷可稽（見警卷第10頁第1張照片），且當時天候晴，日
    間自然光，視距良好，被告行駛車道筆直，有上開事故調查
    報告表、現場照片可憑（見警卷第10頁第1張照片），尚無
    不能注意之情形，然原告卻未注意及之，而貿然駛入交岔路
    口。又原告當時時速30多公里，為其所自陳（見偵查卷第14
    9頁）。足見原告左方車未暫停讓被告右方車先行；未減速
    慢行，作隨時停車準備；未注意車前狀況，隨時採取必要之
    安全措施，對本件事故之發生，亦有過失。再參酌上開鑑定
    、覆議結果，亦認原告行經無號誌交岔路口，左方車未讓右
    方車先行，未減速慢行。又原告於其因本件所涉犯過失傷害
    案件偵訊時亦自承有過失（見偵查卷第頁149頁），且經臺
    南高分院以95年度交上易字第579號判決有罪確定。綜上，
    原告就本件車禍發生之發生，自與有過失，依前揭規定，亦
    應承擔過失相抵。
  3.被告另辯稱：原告未戴安全帽，對於損害之擴大與有過失等
    語。然為原告所否認。經查，證人即原告之子侯光憲於本院
    審理時到庭證稱：94年2月7日事發後，伊到現場，看見原告
    已經平躺在稻田裡，（問：原告當時有無戴安全帽？）伊看
    到1頂安全帽插在田裡，與原告平躺處約距離1人身高之長度
    ，安全帽倒放在田裡，只露出帽緣，安全帽埋在田土裡很深
    ，因原告比較會流汗，所以原告有將棒球帽前緣剪掉後放在
    安全帽內之習慣，伊在現場看到安全帽露出部分有皺摺部分
    是黃色，原告平常使用放在安全帽內之棒球帽也是黃色等語
    （見本院1卷第436頁至第438頁），是綜合證人侯光憲所證
    該安全帽及原告所戴安全帽之特性、該安全帽在稻田裡之位
    置等情以觀，堪認該安全帽係原告所戴。至被告雖辯稱：安
    全帽既然倒放，圓頂部分朝下，會何會埋很深，證人侯光憲
    所證顯不合理，且現場照片並沒有這頂安全帽等語；另證人
    即被告之子呂清德固到庭證稱：伊事發後到場，看見兩造、
    甲、乙機車及瓦斯桶都掉在稻田裡，當時被告有戴安全帽，
    伊看見原告頭上未戴安全帽，且頭部流出血，伊注意看四周
    地上並無掉落安全帽，因被告有戴安全帽，所以伊才會注意
    看原告有無戴安全帽等語（見本院1卷第434頁至第436頁）
    。然查：(1)甲、乙機車撞及後，依兩車倒落在西北側稻田裡
    之距離距離路口逾7.2公尺，且部分機車車體亦埋入稻田土
    裡，有照片可稽（見警卷第10頁、第11頁），可見撞及力非
    微，故原告跌落田裡後，安全帽圓頂朝下，且部分埋於稻田
    土裡，尚與常情無違，又事發後拍攝現場情形，一般本即較
    著重拍攝肇事機車及肇事位置，而安全帽體積本非甚鉅，且
    該安全帽部分埋於稻田土裡，自難以現場照片並無這頂安全
    帽，即認證人侯光憲所證不實。(2)依證人侯光憲前揭所證，
    其所看見之安全帽已經掉落在稻田裡，是難以證人呂清德證
    稱其到場後看見原告頭部未戴安全帽，即認事發時原告未戴
    安全帽。又依證人侯光憲所證，該安全帽既圓頂朝下部分埋
    於稻田裡，亦難逕以證人呂清德證稱其看四周地上並無掉落
    安全帽，據以認定原告於事發前未戴安全帽。(3)證人為不可
    代替之證據方法，證人侯光憲於事發後到場乙節，為被告所
    不爭執，且證人侯光憲所證其在場見聞該安全帽存在之事實
    ，尚與常情無違，亦無其他證據證明其所證非實。此外，被
    告片面抗辯原告未戴安全帽，而不能舉證以實其說，其所辯
    尚非可採。
  4.綜上，本院審酌事故之發生，係因被告行經無號誌之交岔路
    口，未減速慢行，作隨時停車準備，及未注意車前狀況，隨
    時採取必要之安全措施。暨原告左方車未暫停讓被告右方車
    先行；未減速慢行，作隨時停車準備；未注意車前狀況，隨
    時採取必要之安全措施，致甲、乙機車發生撞及，認過失責
    任比例之分擔，以原告負擔60﹪、被告負擔40﹪為妥適。
  (四)原告支出之證書費可否請求？健保給付金額得否請求？原告
    可否請求未來治療及復健費用，金額為何？原告得減少工作
    損失金額為何？原告得請求看護費、增加生活上支出為何（
    併論家屬看護費281,600元、購買抽痰機等計64,650元請求
    權是否罹於時效）？原告得請求非財產上損害金額為何？
  1.按因故意或過失，不法侵害他人之權利者，負損害賠償責任
    。不法侵害他人之身體或健康者，對於被害人因此喪失或減
    少勞動能力或增加生活上之需要時，應負損害賠償責任。不
    法侵害他人之身體、健康者，被害人雖非財產上之損害，亦
    得請求賠償相當之金額。民法第184條第1項前段、第193條
    第1項、第195條第1項前段分別定有明文。經查，被告對本
    件事故之發生有過失，原告因本件車禍受有第6、7頸椎脫位
    併四肢偏癱、右側腓骨骨折及肺炎等傷害，兩者間具有相當
    因果關係，是依前揭規定，被告對原告因此所受之損害，自
    應負損害賠償責任。
  2.茲就原告得請求之金額論述如下：
  (1)自94年2月7日起至96年12月20日止之醫療費用部分：
    原告因本件車禍自94年2月7日起至96年12月20日止，醫療
      費用合計1,869,191元，其中自付額474,233元，包括證書
      費620元，為兩造所不爭執，已如前述。被告雖辯稱：證
      書費620元不得請求等語。然按證明書費係證明損害程度
      或範圍所必要之方法，因診斷證明書所支出之費用，與侵
      權行為亦有相當因果關係，仍非不得請求賠償（最高法院
      93年度臺上字第1159號判決參照、最高法院91年5月7日第
      3次民事庭會議決議-診斷書費用不得請求之決議不再援用
      ）。經查，原告因本件傷害至醫院治療，支出證明書費62
      0元，此係原告為實現損害賠償債權所支出之必要費用，
      且係因被告之侵權行為所引起，自得請求被告賠償。被告
      前揭所辯，尚難憑採。故原告請求自付額之醫療費用474,
      233元，應屬有據。
    健保給付1,394,958元部分：
      (甲)原告主張得請求健保給付金額1,394,958元乙節，固舉
        最高法院89年度臺上字第1889號判決理由中記載原審（
        指臺灣高等法院88年度重上34號判決）判決論述略以：
        健保給付係加入全民健康保險後始得請求之保險給付，
        與民法上之損害賠償請求權，性質迥異，非謂獲得健保
        醫療給付後，即不得再向加害人行使民法上之損害賠償
        請求權等情為據（見本院2卷第290頁）。又最高法院著
        有68年臺上字42號判例雖謂：保險制度旨在保護被保險
        人，非為減輕損害事故加害人之責任，保險給付請求權
        之發生，係以定有支付保險費之保險契約為基礎，與因
        侵權行為所生之損害賠償請求權並非出於同一原因，後
        者之損害賠償請求權，殊不因受領前者之保險給付而喪
        失，兩者除有保險法第53條關於代位行使之關係外，不
        生損益相抵問題。
      (乙)然前揭該判例係針對保險法而為，旨在闡述保險人得代
        位行使被保險人對於加害人之損害賠償請求權時，被保
        險人即不得再向加害人請求損害賠償，尚難依該判例而
        謂除保險法第53條規定之情形外，縱保險法以外之法律
        有保險人得代位行使被保險人之權利之規定，被保險人
        於受領保險給付後，仍得向加害人請求損害賠償。
      (丙)又83年8月9日制定公布、94年5月18日修正前之全民健
        康保險法第82條規定：保險對象因汽車交通事故，經本
        保險提供醫療給付者，本保險之保險人得向強制汽車責
        任保險之保險人代位請求該項給付（此條文94年5月18
        日修正後亦有相類之規定）。另94年2月5日修正後強制
        汽車責任保險法第32條規定：保險人依本法規定所為之
        保險給付，視為被保險人損害賠償金額之一部分；被保
        險人受賠償請求時，得扣除之。從而，全民健康保險之
        被保險人因汽車交通事故，經全民健康保險提供醫療給
        付者，全民健康保險之保險人自得向強制汽車責任保險
        之保險人代位請求該項給付，此部分之損害賠償責任即
        因而解免，全民健康保險被保險人對於加害人之損害賠
        償請求權亦因而喪失（最高法院92年臺上字第235號判
        決參照），此觀諸原告所舉上開最高法院89年度臺上字
        第1889號判決發回原審後，經臺灣高等法院以89年度重
        上更(一)字第146號判決論述亦同前旨益明。
      (丁)經查，原告請求健保給付1,394,958元，係全民健康保
        險提供之醫療給付，此部分之權利，已因全民健康保險
        法第82條之規定而移轉予保險人，則依前揭說明，原告
        再請求被告給付此部分之金額，自屬無據。
  (2)原告可否請求未來治療及復健費用，金額為何？
    原告主張其未來治療費及復健費用每月需47,544元乙節，
      為被告所否認，原告主張上情，係以：原告自94年6月至
      96年8月，在財團法人長庚紀念醫院加分院（下稱長庚醫
      院）之復健及醫療費用共1,207,023元，是未來平均1個月
      之治療及復健費用約46,424元（嗣於96年10月26日庭期又
      更正為48,280元），再加計依行政院國軍退除役官兵輔導
      委員會臺北榮民總醫院（下稱榮民醫院）96年1月29日函
      覆每年復建費用13,440元，每月1,120元，合計47,544 元
      為據（見本院1卷第290頁、第326頁）。
    然查，本院依原告聲請向榮民醫院函查所預估原告未來復
      健費用，經該院回覆略以：原告曾於95年6月20日至7月8
      日在該院神經修復科住院，並接受復健治療，原告受傷迄
      今將達2年，神經狀況已經穩定，除非發生嚴重之併發症
      （如褥瘡、感染），及神經或其他系統明顯退化，與每年
      1次之腎臟、泌尿、新陳代謝評估、處置外，不需再於醫
      學中心住院接受復健治療。至於復健治療時間，每年1次
      之腎臟、泌尿、新陳代謝評估、處置可以預估，約1至2週
      ，復健費用為物理治療每日480元、職能治療480元等情，
      有該院96年1月29日函在卷可稽（見本院1卷第24頁、第30
      頁）；另本院再就前揭函文記載之「每年1次之腎臟、泌
      尿、新陳代謝評估、處置」是否即該函文所謂「物理治療
      」、「職能治療」，經該院回覆稱：「每年1次之腎臟、
      泌尿、新陳代謝評估、處置」不屬於物理或職能治療，上
      述評估可於門診或住院完成，健保皆有給付等語（見本院
      卷第334頁、第362頁），是綜觀細譯該院前後函覆意旨可
      知，原告除非發生嚴重之併發症（如褥瘡、感染），及神
      經或其他系統明顯退化，與每年1次之腎臟、泌尿、新陳
      代謝評估、處置以外，不需再於醫學中心住院接受復健治
      療。而原告未來是否會發生嚴重之併發症（如褥瘡、感染
      ），及神經或其他系統明顯退化，並不確定，既未據原告
      舉證以資證明，自難逕認原告此部分有復健、治療之必要
      ，則是否必生此損害即有疑義，自不得請求之。另關於每
      年1次之腎臟、泌尿、新陳代謝評估、處置部分，健保既
      均有給付，而健保給付部分，原告不得再向被告請求，已
      如前述，且可於門診完成，亦無住院支出病房費用之必要
      ，是依上開函覆意旨，難認原告將來有支出費用之必要。
    本院依原告聲請另向長庚醫院函查原告未來需否復健及預
      估所需復健費用為何，經該院函覆稱：原告96年2月15日
      仍在該院復健科門診追蹤治療，治療項目以藥物治療及居
      家復健治療為主，無安排門診復健治療及住院復健治療，
      無法評估每月復健費用等情，有該院96年2月28日函在卷
      憑（見本院1卷第23頁、第32頁），是原告將來需否因復
      健、治療而支出費用，即屬有疑。至原告雖以長庚醫院上
      開函文檢附過去已實際支出之費用明細，據以作為預估之
      費用。然上開明細費用係自原告94年2月7日受傷後迄至96
      年間支出明細（見本院卷第370頁至第431頁），惟自原告
      受傷後隨逐次治療及病情愈趨穩定，所需治療內容、次數
      自有差異，再參酌上開榮民醫院函覆意旨，原告日後有無
      再自費支出治療、復健費用，益屬可疑，從而，原告主張
      以過去已支出之費用，據以主張、計算將來會支出之費用
      ，尚難憑採。此外，原告並未提出其他證據，以證明其將
      來有因治療及復健自費支出每月47,544元之必要，是原告
      此部分請求，礙難准許。
  (3)原告得減少工作損失金額為何？
    按被害人因身體健康被侵害而喪失或減少勞動能力所受之
      損害，其金額應就被害人受侵害前之身體健康狀態、教育
      程度、專門技能、社會經驗等方面酌定之。又身體或健康
      受侵害而減少勞動能力者，其減少及殘存勞動能力之價值
      ，應以其能力在通常情形下可能取得之收入為標準（最高
      法院61年臺上字第1987號判例要旨參照）。
    查原告因本件車禍，受有第6、7頸椎脫位併四肢偏癱、右
      側腓骨骨折及肺炎等傷害，又原告主張其終生無法從事工
      作乙節，為被告所不爭執，且原告因上開傷勢，終身有使
      用尿布、看護墊、尿袋、導尿管及終身看護之必要，亦有
      長庚醫院97年1月31日函、97年5月14日函在卷可佐（見本
      院1卷第451頁、本院2卷第106頁），並領有重度肢障之殘
      障手冊（見刑事一審卷第48頁），故原告主張其終身不能
      從事工作，應屬有據。
    原告係38年6月24日出生，有刑事卷附年籍資料可證，依
      勞動基準法第54條規定，勞工強制退休年齡為60歲，其應
      於98年6月23日退休，則原告減少勞動能力之期間，應自
      身體健康受侵害時即94年2月7日起算至98年6月23日退休
      日。至原告主張請求計算至70歲，為被告所否認（見本院
      1卷第286頁）。經查，原告事發前所從事之工作為經營煤
      氣行，其教育程度為國小畢業，此為原告所自陳（見本院
      1卷第291頁），且事發時係載運桶裝瓦斯工作，有現場照
      片可稽，審酌原告之年齡、學歷等情，認原告之工作性質
      屬於勞力工作，衡情隨年紀增長，體力衰退，而有無法負
      荷工作勞累，所能工作年數，應以勞動基準法所定強制退
      休年齡60歲為基準予以核計，應為適當，原告請求計算至
      70歲，尚屬無據。
    原告主張以行政院勞委會所頒之勞工最低薪資計算減少勞
      動能力之工作損失乙節，為被告所不爭執，亦屬合理，是
      自94年2月7日起至96年6月30日止，每月按15,840元計算
      ；自96年7月1日起至98年6月23日止，每月按17,280元計
      算。依此標準計算結果：(甲)原告請求遲延利息起算日前已
      到期之損害部分：自94年2月7日起至95年9月5日（本件起
      訴狀繕本於95年9月5日送達被告，有送達回證在卷可稽，
      見本院95年度交附民字第68號卷第63頁，是遲延利息起訴
      日為95年9月6日）止，計18月又27日，因此部分既已到期
      ，無須再扣除一次請求之中間利息，此部分金額為299,37
      6元〔計算式：15,840×（18＋27／30）＝299,376元〕。
      (乙)自95年9月6日起至98年6月23日止，依霍夫曼式計算法
      扣除中間利息，其中自95年9月6日起至96年6月30日止，
      計9月又25日，按月以15,840元計算，金額為139,666〔計
      算式：15,840×8.00000000＝139,666（9月之月別式複式
      霍夫曼係數為8.00000000，元以下四捨五入〕；其餘自96
      年7月1日起至98年6月23日止，計23月又23，按月以17,28
      0元計算，金額合計378,777元〔計算式：17,280×21.000
      00000＝378,777（23月之月別式複式霍夫曼係數為21.000
      00000，元以下四捨五入〕。以上(甲)、(乙)合計為817,819元
      （計算式：299,376元＋139,666＋378,777＝817,819），
      原告請求喪失勞動能力損失為817,819元，應屬有據。
    至原告主張每月得請求金額應加計勞工退休金云云，為被
      告所否認（見本院1卷第286頁）。按損害賠償，除法律另
      有規定或契約另有訂定外，應以填補債權人所受損害及所
      失利益為限。依通常情形，或依已定之計劃、設備或其他
      特別情事，可得預期之利益，視為所失利益。民法第216
      條定有明文。查現行退休金制度由雇主提繳員工工資固定
      百分比作為退休金，採確定提撥制度，而本件原告未有實
      際勞動能力付出，僅本院審酌原告之年齡、教育等而依一
      般通常情形可能取得之收入暨兩造之主張，據以酌定以每
      月最低工資計算原告喪失勞動能力之損失之標準，自無所
      謂雇主提繳退休金之可言，是原告主張應加計勞工退休金
      ，尚屬無據。
    綜上，原告得請求減少工作損失為817,819元，逾此部分
      之請求，則屬無據。
  (4)原告得請求看護費為何？又其中自94年2月27日至94年6月26
    日住院期間家屬看護計281,600元，是否罹於請求權時效？
    原告請求自94年2月27日至94年6月26日住院期間家屬看護
      計281,600元部分：
      (甲)按親屬間之看護，縱因出於親情而未支付該費用，然其
        所付出之勞力，顯非不能以金錢為評價，此種基於身分
        關係之恩惠，自不能加惠於加害人，而應比照一般看護
        情形，認被害人受有相當看護費之損害，命加害人賠償
        ，始符民法第193條第1項所定增加生活上需要之意旨（
        最高法院94年度臺上字第1543號判決可參）。
      (乙)經查，原告因本件車禍，受有第6、7頸椎脫位併四肢偏
        癱、右側腓骨骨折及肺炎等傷害，原告主張自94年2月2
        7日至94年6月26日住院，扣除僱請臨時看護11日以外，
        共計139天乙節，為被告所不爭執（見本院1卷第326頁
        、第327頁）。又其中自94年3月5日起至94年3月10日止
        、自94年3月25日起至94年4月25日止、自94年5月4日起
        至94年5月12日止、自94年5月15日起至94年6月3日止轉
        住加護病房，亦有診斷證明書、榮民醫院97年5月19日
        北總企字第0960009946號函各1份在卷可稽（見本院1卷
        第316頁、本院2卷第107頁），且原告受傷後，有終身
        看護之必要，復有上開榮民醫院97年5月14日函可證（
        見本院2卷第106頁）。另原告主張上開住院期間，除自
        94年2月27日起至94年3月25日止，僱請他人為臨時看護
        以外，其餘期間由原告之配偶黃美珠看護（見本院1卷
        第290頁、第291頁），且原告轉住加護病房以外，其餘
        住院期間有看護之必要乙節，復為被告所不爭執。從而
        ，原告受傷後，轉住加護病房以外之住院期間既有看護
        之必要，並由其配偶照顧，揆之前揭說明，原告自得請
        求賠償此項看護費用。原告主張親屬看護以每日2,200
        元計算，為被告所不爭執，再審酌看護工作較一般工作
        之時間為長，且須隨時注意傷患之病情反應，而通常全
        天看護合理費用為2,000元至2,400元不等，再依原告提
        出其支出僱請臨時性照顧服務支出收據（見本院95年度
        交附民字第68號卷第56頁至第57頁）計算結果，每日（
        含日夜班）金額為2,200元，是原告主張以每日2,200元
        計算，尚屬合理。從而，原告請求住院期間家屬看護，
        扣除轉住加護病房計67日以外，共計72日，合計158,40
        0元（計算式：2,200×72＝158,400），應屬有據。至
        原告轉住加護病房治療期間，僅限於某特定時段開放予
        家屬探視，其餘時間均由護士照護，是於加護病房期間
        ，並無由家屬看護之必要，被告辯稱原告轉住加護病房
        期間，不得請求家屬看護費用，應屬可採。綜上，原告
        得請求住院期間家屬看護費用為158,400元，逾此部分
        之請求則屬無據。
      (丙)原告請求家屬看護費用是否罹於請求權時效？
      I被告抗辯：原告迄至96年10月18日始請求自94年2月27
        日至94年6月26日住院期間家屬看護28 1,600元，已罹
        於時效等語。原告則主張：原告於起訴狀及起訴狀附附
        件1之計算表3已請求自94年3月1日起算之看護費，且時
        效應從確定被告為侵權行為人時起算等語。
      II按民法第197條第1項規定：因侵權行為所生之損害賠償
        請求權，自請求權人知有損害及賠償義務人時起，2年
        間不行使而消滅。經查，原告於95年8月28日起訴時，
        請求每月看護費26,000元，有起訴狀、計算表3在卷可
        憑（見本院95年度交附民字第68號卷第3頁、本院1卷第
        327頁），再觀諸計算表3記載：「原告受傷時年55歲，
        計算至84歲，共計29年」等語，且計算表3臚列之年數
        亦至29年，從而，原告既已於起訴狀、計算表3記載其
        請求自受傷起算之看護費，已表明其請求被告履行給付
        看護費債務之意思，堪認原告已行使其請求看護費之權
        利，是其此部分請求權，自未罹於2年時效。
    原告自94年2月27日起至94年3月25日止，支出必要臨時性
      照顧服務費24,200元乙節，為被告所不爭執，已如前述，
      原告此部分請求，應屬有據。
    原告請求自94年7月1日起至終身之看護費部分：
      (甲)原告主張其自94年7月1日起至終身需看護，原告每月僱
        請外籍看護，看護費26,722元，其中包括底薪15,840元
        、加班費2,112元、安定費2,000元、健保費802元、伙
        食費6,000元等情（見本院1卷第86頁、第89頁、第327
        頁、第458頁、第461頁、第439頁、第444頁），被告固
        同意原告以雇用勞工金額計算看護費，然辯稱：不應包
        括安定費、伙食費，且否認原告有終身看護之必要等語
        （見本院1卷第285頁）。
      (乙)經查，原告受傷後，有終身看護之必要，有上開榮民醫
        院97年5月14日函可證（見本院2卷第106頁）。又原告
        僱請外籍看護，且外籍看護之雇主每月需負擔包括底薪
        15,840元、加班費2,112元、安定費2,000元、健保費77
        0元（女傭自付216元）乙節，業據原告提出「申請看護
        工要準備哪些資料」1份在卷可稽（見本院1卷第89頁）
        ，且被告對僱請外籍看護，雇主每月需負擔包括底薪15
        ,840元、加班費2,112元、安定費2,000元、健保費770
        元（女傭自付216元），亦不爭執（見本院1卷第285頁
        ）。而外籍勞工除基本工資以外，另依政府規定不休假
        加班費2,112元，且本院審酌外籍勞工受僱後當然享有
        星期假日之休假權利，其若於假日工作，雇主自有另給
        予加班費之義務。又依就業服務法第55條規定，雇主聘
        外國人從事就業服務法第46條第1項第8款至第10款規定
        之工作，應向中央主管機關設置之就業安定基金專戶繳
        納就業安定費，每月2,000元。另原告主張其每月實際
        支付外籍看護工健保費802元乙節，業據其提出台糖國
        際人力仲介有限公司資料1紙為證（見本院1卷第444頁
        ），且被告對此未表示爭執。從而，上開底薪15,840元
        、加班費2,112元、安定費2,000元、健保費802元等項
        ，既為原告僱請外籍看護工所必要之支出，則原告請求
        上開各項金額合計20,754元（計算式：15,840＋2,112
        ＋2,000＋802＝20,754），應屬有據。至原告另主張需
        負擔看護工飲食費用，每日約200元，每月約6,000元乙
        節，既為被告所否認，再參酌原告提出僱請看護工資料
        、台糖國際人力仲介有限公司資料（見本院1卷第356頁
        、第439頁、第444頁），亦未有支出飲食費之記載，且
        原告於96年12月28日庭期自承：原告所提出上開台糖國
        際人力仲介有限公司資料記載應付總額即原告看護費之
        金額等語（見本院1卷第439頁），而該資料並未有每月
        飲食費用6,000元支出之記載。此外，原告並未提出其
        他證據以證明其支出看護工之飲食費6,000元之事實及
        必要性，故原告此部分主張，尚屬無據。
      (丙)原告係38年6月24日生，於所請求看護費起算日即94年
        7月1日時年約56歲，依原告提出而為被告不表示爭執之
        簡易生命表（見本院1卷第312頁）所示，原告尚有餘命
        23.49年，又原告每年得請求之看護費合計249,048元（
        計算式：20,754×12＝249,048），是依年別單利5%複
        式霍夫曼計算法扣除中間利息，原告得一次請求之看護
        費為3,802,442元【計算式：（249,048×15.00000000
        ）+〔249,048×0.49×（15.00000000-00.00000000）
        ＝3,746,971.8＋55,469.7＝3,802,441.5，元以下四捨
        五入，15.00000000為23年別單利5﹪複式霍夫曼係數、
        15.00000000為24年別單利5﹪複式霍夫曼係數】，原告
        逾此部分之請求則屬無據。
  (5)原告得請求增加生活上支出為何？
    原告支出醫療用品96,920元，為被告所不爭執，原告請求
      此部分費用，應予准許。
    原告自94年至96年購買電動醫療床、抽痰機合計64,650元
      ，且屬必要支出乙節，業據原告提出收據為證，且為被告
      所不爭執（見本院2卷第53頁至第60頁、第95頁），應堪
      採認。惟被告辯稱：其中購買日期94年10月6日金額23,10
      0元、6,000元、1,680元及94年12月5日金額22,000元部分
      ，原告至97年4月18日始向被告請求，已罹於時效等語（
      見本院2卷第95頁）。按民法第197條第1項規定：因侵權
      行為所生之損害賠償請求權，自請求權人知有損害及賠償
      義務人時起，2年間不行使而消滅。所謂知有損害，非僅
      指單純知有損害而言，其因而受損害之他人行為為侵權行
      為，亦須一併知之，若僅知受損害及行為人，而不知其行
      為之為侵權行為，則無從本於侵權行為請求賠償，時效即
      無從進行（86年度臺上字第3027號判決可參）。經查，本
      件被告所涉犯上開過失傷害刑事案件於95年2月28日經嘉
      義地檢署檢察官提起公訴，起訴書已載明認定被告涉犯過
      失傷害犯嫌之理由，並載明經送前揭鑑定結果，認被告確
      有過失傷害罪嫌，且刑事一審於95年3月29日進行準備程
      序，堪認原告至遲於此已知被告侵權行為之事實，然原告
      就其於94年10月6日購買支出金額23,100元、6,000元、1,
      680元及於94年12月5日購買支出金額22,000元部分，合計
      52,780元（23,100＋6,000＋1,680＋22,000＝52,780），
      遲至97年4月18日始向被告請求，參諸前揭規定，已罹於
      時效，且經被告為時效抗辯，依民法第144條規定，被告
      自得拒絕給付。是原告請求自94年至96年購買電動醫療床
      、抽痰機合計64,650元，其中11,870元（計算式：64,650
      －52,780＝11,870）應屬有據，逾此部分之請求，則屬無
      據。
    原告請求自94年7月1日起第1、2年後每月增加尿片、看護
      墊、尿袋、固定尿袋魔鬼氈、導尿管、濕紙巾、爽身粉、
      潤滑劑、抽痰管、雞精等，每月需支出7,350元，自第3年
      起，每月支出7,355元等語（見本院1卷第292頁、第293頁
      、第327頁）。被告對原告需使用尿片、看護墊、尿袋、
      固定尿袋魔鬼氈、導尿管、濕紙巾、爽身粉、潤滑劑、抽
      痰管不爭執，惟辯稱：否認原告請求之耗用量及單價，且
      無食用雞精之必要等語（見本院1卷第286頁）。經查：
      (甲)原告終身需看護，有終身使用尿片、看護墊、尿袋、固
        定尿袋魔鬼氈、導尿管、濕紙巾、爽身粉、潤滑劑、抽
        痰管之必要，為被告所不爭執，應堪認定。
      (乙)關於耗用量及單價部分：
      I兩造同意：原告每月需使用尿袋2包，每包單價50元；
        原告每月需使用潤滑劑1罐，每罐單價120元；原告每月
        需使用抽痰管而支出100元，已如前述。是原告每月需
        使用尿袋、潤滑劑、抽痰管而支出合計320元〔計算式
        ：（50×2）＋120＋100＝320〕。
      II原告使用看護墊約2至4小時更換1次，使用固定尿袋魔
        鬼氈約1至2星期更換1次；使用導尿管約1星期使用1次
        等情，有長庚醫院97年1月31日（97）長庚院嘉字第001
        12號函在卷可稽（見本院1卷第451頁）。又兩造同意原
        告所請求看護墊以1包（10片）單價80元計算、原告所
        使用之固定尿袋魔鬼氈1只單價10元、導尿管1支9元，
        亦如前述。從而，原告請求每月使用看護墊支出100元
        （見本院1卷第87頁），尚屬合理。原告每月使用固定
        尿袋魔鬼氈支出40元（計算式：10×4＝40）、原告每
        月使用導尿管支出36元（計算式：9×4＝36），應屬可
        採，逾此請求則屬無據。
      III原告使用尿片約2至4小時更換1次，濕紙巾約2至4小時
        使用1次等情，有上開長庚醫院97年1月31日（97）長庚
        院嘉字第00112號函在卷可憑。併參酌本院查詢網路刊
        登尿片、濕紙巾出售價格資料（見本院2卷第7頁至第10
        頁、第12頁至第14頁），認原告主張每月使用尿片、濕
        紙巾各支出3,150元、180元，尚屬適當，應予准許。
      Ⅳ原告主張每月需使用爽身粉2罐，每罐150元，為被告所
        否認，並辯稱：每月僅使用1罐（400公克），每罐100
        元（見本院1卷第442頁）等語。本院參酌所查詢網路刊
        爽身粉出售價格資料（見本院2卷第7頁至第10頁、第12
        頁至第14頁），認原告主張每月使用爽身粉支出100元
        ，應屬合理，逾此部分之請求，則屬無據。
      (丙)原告主張有食用雞精必要乙節，既為被告所否認，自應
        由原告就此有利於己之事實，負舉證責任。然原告並未
        提出證據以證明其有食用雞精之必要，是此部分請求，
        尚屬無據。
      (丁)綜上，原告每月使用支出尿片、看護墊、尿袋、固定尿
        袋魔鬼氈、導尿管、濕紙巾、爽身粉、潤滑劑、抽痰管
        支出費用合計3,926元（計算式：320＋100＋40＋36＋3
        ,150＋180＋100＝3,926），每年總計47,112元（計算
        式：3,926×12＝47,112）。又原告係38年6月24日生，
        於所請求上開費用起算日即94年7月1日時年約56歲，依
        原告提出而為被告不表示爭執之簡易生命表（見本院1
        卷第312頁）所示，原告尚有餘命23.49年，是依年別單
        利5%複式霍夫曼計算法扣除中間利息，原告得一次請求
        金額為719,302元【計算式：（47,112×15.00000000）
        + 〔47,112×0.49×（15.00000000-00.00000000）＝
        708,808.4＋10,493.1＝719,301.5，元以下四捨五入，
        15.00000000為23年別單利5﹪複式霍夫曼係數、15.000
        00 000為24年別單利5﹪複式霍夫曼係數】，原告逾此
        部分之請求則屬無據。
  (6)原告得請求非財產上損害金額為何？
    按慰撫金之賠償，須以人格權遭遇侵害，使精神上受有痛苦
    為必要，其核給之標準固與財產上損害之計算不同，然非不
    可斟酌雙方身分資力與加害程度，及其他各種情形核定相當
    之數額（最高法院51年度臺上字第223號判例要旨參照）。
    經查，原告因本件車禍受有第6、7頸椎脫位併四肢偏癱、右
    側腓骨骨折及肺炎等傷害，且需終身看護，足見其精神受到
    相當之痛苦，依首揭規定，自得請求被告賠償非財產上之損
    害。原告係38年6月24日生，發生本件事故時年約55歲，學
    歷係國小畢業，業據原告陳明在卷（見本院1卷第85頁）；
    被告係24年1月5日生，事發時年約70歲，學歷國小畢業，從
    事務農，有刑事卷附年籍資料在卷可稽，並據被告陳明無訛
    （見本院1卷第355頁）。另原告事發時，有股利、營利所得
    約14餘萬元，不動產5筆、汽車等，價值約220餘萬元；被告
    名下有不動產5筆，價值約480餘萬元，有稅務電子閘門所得
    調件明細表2份在卷可證（見本院1卷第8頁至第12頁）。本
    院審酌兩造之身分、地位、經濟能力，及原告受傷程度、所
    遺留後遺症，與所受精神上之痛苦等一切情狀，認原告請求
    非財產上損害賠償，應以1,000,000元為適當，逾此部分請
    求，尚難准許。
  (7)原告得請求之金額為何？
  1.綜上所述，原告得請求金額合計7,105,186元（計算式：474
    ,233 ＋817,819＋158,400＋24,200＋3,802,442＋96,920＋
    11,870＋719,302＋1,000,000＝7,105,186）。惟原告應負
    擔60﹪之與有過失責任，經減輕被告之賠償責任後，原告得
    請求金額為2,842,074元〔計算式：7,105,186×（1－60﹪
    ）＝2,842,074.4，元以下四捨五入〕。
  2.按保險人依本法規定所為之保險給付，視為被保險人損害賠
    償金額之一部分；被保險人受賠償請求時，得扣除之。強制
    汽車責任保險法第32條定有明文。原告因本件事故已領取強
    制汽車責任保險金1,400,000元，已如前述，是原告所得請
    求之賠償金額，應扣除已受領之強制汽車責任保險金，故原
    告得請求損害賠償額為1,442,074元（計算式：2,842,074－
    1,400,000 ＝1,442,074）。
  (五)被告主張以慰撫金1,000,000元、醫療費用36,488元，合計1
    ,036,488元抵銷，有無理由？
  1.按二人互負債務，而其給付種類相同，並均屆清償期者，各
    得以其債務，與他方之債務，互為抵銷，民法第334條第1項
    本文定有明文。本件被告辯稱：被告本件車禍，受有左手第
    4指近端指節骨折、左手第5指掌指骨骨折、近端指節骨折、
    左足內側撕裂傷、頭痛、眩暈、腕隧道徵候群、焦慮狀態、
    肌痛及肌炎、雙側中耳出血性外傷所致聽力障礙、左足第四
    趾腳趾骨骨折、左臀撞傷、左側頸核神經根病變、左側尺神
    經病變、左側肩峰鎖骨關節半脫位、左側棘上肌肌腱炎、小
    指外展肌挫傷、左側腳踝關節扭傷合併積水、頭痛、失眠、
    暈眩、焦慮狀態，不時有肌痛及肌炎之疼痛，始終無法痊癒
    ，於95年進行閉鎖性肩鎖骨脫臼復位固定手術，迄今猶存在
    頭痛、失眠、肌肉疼痛及聽力受損之情況，支出醫藥費36,4
    88元，並請求慰撫金1,000,000元，主張抵銷等語。原告則
    否認被告因本件事故受有左手第4指近端指節骨折、左手第5
    指掌指骨骨折、近端指節骨折、左足內側撕裂傷以外其餘傷
    勢。
  2.經查，被告因本件事故受有左手第4指近端指節骨折、左手
    第5指掌指骨骨折、近端指節骨折、左足內側撕裂傷之傷勢
    乙節，為原告所不爭執，並有診斷證明書1紙在卷可稽（見
    本院1卷第159頁），應堪採信。又被告主張其因治療此傷勢
    支出醫療費用35,038元乙節（見本院2卷第93頁），亦為原
    告所自認（見本院2卷第94頁），是被告主張原告應負侵權
    行為賠償責任，應屬有據。至被告辯稱其因本件事故受有雙
    側中耳出血性外傷所致聽力障礙之傷害乙節，則為原告所否
    認，被告固提出診斷證明書1紙為證（本院1卷第161頁），
    然該診斷證明書記載就診時間為94年3月4日，距事故發生時
    間已逾2月，且本院依被告之聲請，檢送該診斷證明書向其
    就診之長庚醫院函詢此診斷證明書記載之傷勢是否為其於94
    年2月7日本件事故發生當日就診所受傷勢所造成，經該院函
    覆謂：該診斷書記載之聽力障礙與被告94年2月7日之傷勢，
    應無相關性，有該院97年3月10日（97）長庚院嘉字第00256
    號函附卷可參（見本院2卷第1頁），此外，被告並未提出其
    他證據以證明其因本件事故受有雙側中耳出血性外傷所致聽
    力障礙之傷害，是被告此部分辯稱，尚屬無據，原告就其因
    此傷勢所支出之醫療費用，自毋庸負賠償責任。綜上，被告
    主張因本件事故所受傷勢支出醫療費用35,038元，應屬可採
    ，逾此部分之主張，則屬無據。
  3.次查，本院審酌被告因本件事故所受上開傷勢，其精神受有
    相當之痛苦，自得請求被告賠償非財產上之損害。再參酌兩
    造上開身分、地位、經濟能力，及被告受傷程度與所受精神
    上之痛苦等一切情狀，認被告請求非財產上損害賠償，應以
    100,000元為適當，逾此部分請求，尚屬無據。
  4.從而，被告得請求原告賠償金額合計135,038元（計算式：3
    5,038＋100,000）。惟被告應負擔40﹪之過失責任，經減輕
    原告之賠償責任後，被告得請求金額為81,023元〔計算式：
    135,038×（1－40﹪）＝81,022.8，元以下四捨五入〕。
    被告主張以此抵銷，尚無不合。
  (六)綜上所述，原告依侵權行為法律關係，請求被告給付1,361,
    051元（計算式：1,442,074－81,023＝1,361,051），應屬
    有據，逾此部分之請求，則屬無據。
五末按給付無確定期限者，債務人於債權人得請求給付時，經其
  催告而未為給付，自受催告時起，負遲延責任。其經債權人起
  訴而送達訴狀，或依督促程序送達支付命令，或為其他相類之
  行為者，與催告有同一之效力。民法第229條第2項定明文。又
  遲延之債務，以支付金錢為標的者，債權人得請求依法定利率
  計算之遲延利息。應付利息之債務，其利率未經約定，亦無法
  律可據者，週年利率為5﹪。同法第233條第1項本文、第203條
  亦定有明文。從而，原告請求被告給付1,361,051元，及自起
  訴狀繕本送達翌日即95年9月6日起至清償日止，按週年利率5
  ﹪計算之利息，為有理由，應予准許。逾此部分之請求，為無
  理由，應予駁回。
六本件就原告勝訴部分，原告、被告分別陳明願供擔保，請准宣
  告假執行、免為假執行，經核均無不合，爰分別酌定相當之擔
  保金，併准許之。至原告敗訴部分，其訴既經駁回，其假執行
  之聲請亦失所依附，應併予駁回。
七據上論結，本件原告之訴為一部有理由，一部無理由，依民事
  訴訴法第79條、第390條第2項、第392條第2項，判決如主文。
中    華    民    國    97    年    6    月    25     日
                  民事第二庭  法  官  蘇雅慧
正本係照原本作成。
如不服本判決，應於送達後20日內，向本院提出上訴狀並表明上
訴理由，如於本判決宣示後送達前提起上訴者，應於判決送達後
10日內補提上訴理由書（須附繕本）。
中    華    民    國    97    年    6    月    25     日
                              書記官  劉昀匊


司法院資訊處製作；財團法人民間司法改革基金會備份。
